最高法院刑事判決　　　　　　　　　 111年度台上字第3087號
上　訴　人　陳明仁


選任辯護人　徐紹鈞律師
上列上訴人因違反毒品危害防制條例等罪案件，不服臺灣高等法
院中華民國111 年2 月23日第二審判決（110 年度上訴字第2826
號，起訴案號：臺灣新北地方檢察署109 年度偵字第44317 號、
110 年度偵字第2945號），提起上訴，本院判決如下：
    主  文
上訴駁回。
    理  由
一、按刑事訴訟法第377 條規定，上訴於第三審法院，非以判決
    違背法令為理由，不得為之。是提起第三審上訴，應以原判
    決違背法令為理由，係屬法定要件。如果上訴理由書狀並未
    依據卷內訴訟資料，具體指摘原判決不適用何種法則或如何
    適用不當，或所指摘原判決違法情事，顯與法律規定得為第
    三審上訴理由之違法情形，不相適合時，均應認其上訴為違
    背法律上之程式，予以駁回。
二、上訴人陳明仁上訴意旨略為：上訴人於偵、審中均坦承有 2
    次「轉讓」甲基安非他命各0.5 公克予何佳倩，並收取新臺
    幣（下同）1,000 元之客觀事實，但根據證人MUHTARUDIN（
    中文名：盧釘）、上訴人之女友YUNINGSIH MAYA（中文名：
    瑪雅）的陳述，其實甲基安非他命的市價應為1公克2,500至
    3,000 元之間，依此計之上訴人實際上係以成本價「轉讓」
    予何佳倩，無營利意圖，上訴人就此部分既已就「販賣」毒
    品之主要構成要件事實自白，當有毒品危害防制條例（下稱
    毒品條例）第17條第2 項「偵審自白」減輕其刑規定之適用
    ；又上訴人已供出本案毒品上游為陳世豪，然陳世豪於警詢
    時避重就輕，證詞信用性有疑，尤其是其女友SUSANTI （中
    文名：阿蒂，綽號JOLIN ）亦稱「陳世豪」有提供毒品予上
    訴人，YUNINGSIH MAYA亦證實其自民國109年6月間與上訴人
    交往至同年11月17日，其間知悉上訴人之毒品來源為綽號「
    小小」的「陳世豪」與JOLIN ，據此可推知上訴人本案之毒
    品來源確為陳世豪無誤，此攸關上訴人得否適用毒品條例第
    17 條第1項「供出毒品來源，因而查獲」減免刑之規定，為
    有利於上訴人之證據，自有調查之必要且有調查之可能，詎
    原審未能傳喚證人陳世豪到院作證，遽逕為本案之判決，自
    有應於審判期日調查之證據未予調查及判決適用法則不當之
    違誤。
三、惟查：
  ㈠原判決係綜合全案證據資料，本於事實審法院職權推理之作
    用，認定上訴人確有如原判決所援引第一審判決事實欄所載
    之犯行，因而引用第一審判決、證據及理由，維持第一審論
    處上訴人以販賣第二級毒品2 罪、共同販賣第二級毒品1 罪
    之科刑判決（分別適用刑法第59條、毒品條例第17條第2 項
    減刑之規定，宣處有期徒刑5年4月、5年4月、3 年，並定應
    執行刑為有期徒刑6 年），及所為相關沒收、追徵之諭知，
    駁回其在第二審的上訴，已詳敘其所憑之證據及認定之理由
    。所為論斷，亦都有卷證資料可供覆按。從形式上觀察，原
    判決於法並無不合。
  ㈡證據的取捨、證據證明力的判斷及事實的認定，都屬事實審
    法院的自由裁量、判斷職權；如其此項裁量、判斷，倘不違
    反客觀存在的經驗法則或論理法則，即無違法可指，觀諸刑
    事訴訟法第155 條第1 項規定甚明；且既已於判決內論敘其
    何以作此判斷的心證理由者，即不得單憑主觀，任意指摘其
    為違誤，而據為其提起第三審上訴的合法理由。
    原判決關於所援引第一審判決事實欄一部分，主要係依憑上
    訴人於第一審及原審之部分自白（坦承交付毒品、收受價金
    ，但辯稱無營利意圖）、證人即購毒者何佳倩指證購毒事實
    之證言以及卷附與證人供述相符之行動電話LINE通訊軟體之
    對話紀錄翻拍照片等證據資料，逐一剖析，詳為論述、說明
    其證據取捨之理由。復就如何認定上訴人有營利意圖之理由
    ，論述綦詳（見原判決事實及理由欄三─㈡）。因而認定上
    訴人確有此部分2 次販賣第二級毒品之犯行。所為論斷說明
    ，俱不違背經驗法則及論理法則，亦無應於審判期日調查而
    未調查之違誤。此部分上訴意旨以上訴人收取之金額僅係成
    本價，上訴人是否有圖利意圖，原審未予查明，遽予判決，
    有調查未盡且與經驗法則相違之判決違背法令等語。仍係就
    原審採證、認事職權之適法行使，徒以自己之說詞、持不同
    之評價而為指摘，單純為事實上之爭辯，自非適法之第三審
    上訴理由。
  ㈢毒品條例第17條第1 項關於供出毒品來源，因而查獲，減免
    其刑寬典規定，其中所稱「供出毒品來源」，依其文義及立
    法目的解釋，係指供出與其所犯有關的「本案毒品來源」而
    言，若被告所供出的資訊與自己所犯的本案無關，僅能認為
    提供他案線報，縱然警方因而查獲他案的正犯或共犯，祇能
    就其和警方合作的犯罪後態度，於本案量刑時加以斟酌，尚
    不能逕依上揭規定予以減輕或免除其刑。具體而言，所謂「
    供出毒品來源，因而查獲」，須被告詳實地供出自己的毒品
    來源具體事證，因而使有偵查（或調查）犯罪職權的公務員
    知悉，而對該上游人員發動偵查（或調查），並因而破獲其
    犯罪者而言，反之，則無此減刑寬典的適用。又法院非屬偵
    查犯罪機關，故不論被告在司法警察（官）調查、檢察官偵
    查或法院審判中供出毒品來源，事實審法院僅須於言詞辯論
    終結前調查被告之供出行為是否已破獲毒品來源而符合減免
    其刑之規定，以資審認；倘無從期待偵查機關在法院言詞辯
    論終結前因而破獲，事實審法院對此不為調查，即難指為違
    法。
    原判決業於事實及理由欄三─㈢內，詳為說明上訴人如第一
    審判決事實之犯行，如何不能適用供出毒品來源減刑規定的
    理由，並指出：依臺北市政府警察局刑事警察大隊110年9月
    8日北市警刑大一字第1103011581號函暨所附陳世豪、SUSAN
    TI警詢筆錄、刑事案件報告書、原審法院公務電話查詢紀錄
    表、臺灣新北地方檢察署110 年度偵字第15524、29656號起
    訴書所示，陳世豪經起訴之犯罪時間、對象與上訴人本件於
    109 年10月10日、同年月21日販賣第二級毒品甲基安非他命
    予何佳倩；於109年11月4日與WULAN DARI（中文名：達莉）
    、「陳世豪」共同販賣第二級毒品甲基安非他命予 KUSWORO
    （中文名：阿羅）之犯行均無涉，且陳世豪經原審合法傳喚
    、拘提均未能如期到庭（見原審卷第145至149、197、243、
    253至269頁），自難認有因上訴人之供述而查獲其上游，而
    無從依毒品條例第17條第1項規定，就上訴人所為前開3次犯
    行予以減刑。是以本件並未因上訴人供述而查獲其販賣毒品
    之其他正犯或共犯之理由，按之卷內資料，委無不合。此部
    分上訴意旨，置原判決上揭說明於不顧，猶執上開其已供出
    毒品來源之陳詞，指摘原判決未為必要調查復未據以對其減
    刑，有適用法則不當之違法之旨，顯非確實依據卷內訴訟資
    料而為指摘，核非適法之第三審上訴理由。
  ㈣毒品條例第17條第2 項規定：「犯第4 條至第8 條之罪於偵
    查及歷次審判中均自白者，減輕其刑。」旨在使刑事案件儘
    速確定，鼓勵被告認罪，並節省司法資源，行為人須於偵查
    及歷次審判中均自白，始符合減輕其刑之要件。且所謂「自
    白」係對自己之犯罪事實全部或關乎構成要件之主要部分為
    肯定供述之意；倘行為人僅自白部分之事實，對於其餘犯罪
    事實猶飾詞否認，自與上開規定有間。
    原判決援引第一審判決理由載敘：構成販賣第二級毒品的要
    件，除了行為人有交付毒品的事實外，必須行為人就交付毒
    品的行為，另外具備營利意圖，也就是說，行為人可以透過
    交付毒品的行為從中賺取利差或得到某種好處，才會構成販
    賣第二級毒品罪，否則單純交付毒品的無償行為，因為沒有
    額外得到任何好處，在法律評價上，僅會構成刑度較輕的轉
    讓毒品罪。從而，行為人若要自白涉犯販賣毒品罪，除須明
    白坦承有交付毒品的事實外，也必須坦承有藉此營利之意圖
    的事實，才算是符合本條自白減刑的規定。上訴人雖於第一
    審審理中坦承有客觀交易毒品的事實，但是否認有營利的主
    觀意圖，上訴人就第一審判決事實欄一如第一審判決附表編
    號1、2所示犯行，並未針對販賣毒品的主要構成要件事實為
    自白，即無毒品條例第17條第2 項減刑規定適用之旨，核與
    卷內訴訟資料委無不合，洵無違法可指。此部分上訴意旨謂
    ：其已坦承交付毒品、收受價金之客觀事實，認應屬就販賣
    毒品之主要構成要件事實為自白，有上開規定減刑寬典之適
    用，指摘原判決違誤，同非適法之第三審上訴理由。
四、以上及其他上訴意旨，核與法律規定得為第三審上訴理由之
    違法情形，不相適合，應認本件上訴為違背法律上之程式，
    予以駁回。
據上論結，應依刑事訴訟法第395條前段，判決如主文。  
中    華    民    國   111    年    8     月    4     日
                  刑事第二庭審判長法  官  林  勤  純  
                                  法  官  王  梅  英  
                                  法  官  莊  松  泉  
                                  法  官  吳  秋  宏  
                                  法  官  李  釱  任  
本件正本證明與原本無異
                                  書記官
中    華    民    國   111    年    8     月    9     日